臺灣高等法院高雄分院民事裁定
111年度抗字第220號
抗  告  人  林郭秀敏
相  對  人  楊榮得  
上列抗告人因與相對人間聲明異議事件，對於中華民國111年6月
6日臺灣橋頭地方法院111 年度執事聲字第24號所為裁定提起抗
告，原法院裁定如下：
    主  文
抗告駁回。
抗告費用由抗告人負擔。
    理  由
一、異議及抗告意旨略以：伊有僱工至現場，經地政人員於民國
    110年12月27日指界後，測量點清晰可見，拆除點即為該紅
    點。縱地政人員至現場，亦係看該紅點位置，不會再為連線
    或為其他行為。該紅點於111年1月20日之拆除期日，依然清
    楚存在，不論地政人員有無到場，均不影響拆除程序之進行
    ，且伊曾表明不用拆除至剛好之位置，可少拆一點。本件係
    司法事務官不欲執行，而無債權人不為一定必要行為致執行
    程序不能進行之情形。又兩造間之確定判決，係無法改變之
    事實，縱然法院駁回千萬次，終究仍要拆除。另測量、指界
    及其他費用均係法院命債權人預支，故在定期拆除日前之費
    用，本應由債務人負擔，不然應由司法事務官繳納。原裁定
    命伊負擔程序費用，違反強制執行法第28條規定。原裁定未
    察，駁回伊強制執行之聲請，顯有違誤，爰提出抗告，請求
    廢棄司法事務官之裁定及原裁定，執行法院應再排定期日執
    行，若否，伊將自行拆除等語。
二、按強制執行程序如有債權人於執行程序中應為一定必要之行
    為，無正當理由而不為，經執行法院再定期限命為該行為，
    無正當理由逾期仍不為者，致不能進行時，執行法院得以裁
    定駁回其強制執行之聲請，並於裁定確定後，撤銷已為之執
    行處分，強制執行法第28條之1 第1 項第1 款定有明文。所
    稱債權人於執行程序中應為一定必要之行為，係指債權人不
    為一定必要之行為，執行程序即不能進行者而言，惟必以債
    權人無正當理由而不為，方得依上開規定使生失權效果。該
    一定必要之行為，倘因執行法院依同法第19條規定為調查，
    亦得達相同之目的時，在執行法院未為必要之調查而無效果
    前，尚難遽謂債權人係無正當理由而不為，致執行程序不能
    進行（最高法院109 年度台抗字第1091號裁定意旨參照）。
    蓋民事強制執行之進行恆需債權人之一定行為，於拆屋還地
    之強制執行事件，如債務人未自動履行，應由債權人自備拆
    除人員及機具，準備債務人物品之存放地點，繳納地政測量
    費用以確定執行標的之位置等，以達執行之目的，此均為債
    權人應為一定必要之行為，債權人若不為此一定行為，執行
    程序即難開始或繼續進行，故如債權人無正當理由而不為，
    經執行法院再定期限命為該行為，無正當理由逾期仍不為致
    不能進行強制執行，執行法院自得駁回其強制執行之聲請。
三、經查：
　㈠本件抗告人執原法院106年度岡簡字第45號、107年度簡上字
    第22號民事判決為執行名義，聲請原法院執行處拆除相對人
    所有坐落高雄市○○區○○段00地號（重測後為高雄市○○區○○段
    0000地號）內如原法院106年度岡簡字第45號判決附圖所示
    編號70（1）部分土地上之圍牆及門軌（下稱系爭標的），
    經原法院以109年度司執字第41344號受理在案（下稱系爭執
    行事件）。原法院執行處於110年12月2日以橋院嬌109司執
    恭字第41344號執行命令，通知抗告人定於110年12月27日上
    午9時40分執行拆除系爭標的，請抗告人務必於當日準備拆
    除所需工具，如未備妥，原法院即停止執行；並通知地政事
    務所人員派員到場配合執行。該執行命令已於110年12月6日
    送達抗告人。惟抗告人之代理人於110年12月27日上午9時40
    分許，當場表示因時間因素無法僱得2人到場施工，請求改
    期執行等語。原法院執行處乃再於110年12月28日以橋院嬌1
    09司執恭字第41344號執行命令，通知抗告人定於111年1月2
    0日下午2時30分執行拆除系爭標的，請抗告人務必於當日準
    備山貓、挖土機、救護車、搬家工人、卡車、中（大）型紙
    箱、麻繩等包裝器材及準備儲存相對人物品之場所，事先陳
    報原法院，如未備妥，原法院即停止執行。原法院並以110
    年12月27日以橋院嬌109司執恭字第41344號執行函通知地政
    事務所人員，副本知會兩造，請地政事務所人員派員到場協
    助測量及界定拆除位置，另載明抗告人應於執行日3日前，
    逕向地政事務所預繳費用，並於該日準備界標器材（油漆、
    界標、鋼釘、界繩等）。上開執行命令及通知於110年12月2
    9日送達抗告人。然抗告人遲於111年1月20日下午2時43分始
    到場，雖表示誤記執行時間為下午4時，及已通知拆除人員
    到場，而拆除人員亦於下午3時許到場，惟抗告人並未於執
    行日前向地政事務所預繳費用，致地政人員未到場，而原法
    院因其中一個拆除點位置不明，需地政人員到場確認，致無
    法執行，經原法院司法事務官以前引規定駁回本件強制執行
    之聲請等情，業經本院核閱系爭執行事件卷宗屬實。
　㈡抗告人雖主張伊有僱工至現場，地政人員於110年12月27日亦
    現場指界，測量點清晰可見；該紅點於111年1月20日拆除期
    日，依然清楚存在，不論地政人員有無到場，均不影響拆除
    程序之進行；況地政人員至現場，亦僅係看該紅點位置，不
    會再為連線或為其他行為；又伊曾表明不用拆除至剛好之位
    置，可少拆一點云云。然本件因抗告人先於110年12月27日
    第一次拆除期日，未備妥拆除系爭標的所必要之人員、機具
    ，致無法執行，當日地政人員雖有到場，惟執行筆錄內並未
    記載地政人員有為指界及測量，自難認地政人員於該日有為
    配合執行程序之測量作業。至當日在場人員縱有預判可能遭
    拆除之測量點，然此究非正式執行行為，不得逕以該預測點
    作為系爭標的之執行位置。其次，抗告人於111年1月20日第
    二次拆除期日遲誤執行期日，亦未備妥必要拆除系爭標的所
    需之人員、機具，縱於30分鐘後已補正，然復因抗告人未於
    該期日前至地政事務所預先繳納測量費，致當日無地政人員
    到場而無法確認界址，以遂行拆除執行程序。而強制執行程
    序對人民之財產權影響甚鉅，是執行債權人請求拆除執行債
    務人之地上物，本應輔以專業地政人員之測量作業，始可得
    知執行標的之正確位置，以保障執行當事人之權益，自不得
    以抗告人主觀認知之測量點及意欲拆除範圍而逕為執行。抗
    告人上開主張，要無可取。
　㈢抗告人又主張：測量、指界及其他費用均係法院命債權人預
    支，故在定期拆除日前之費用，本應由債務人負擔，原裁定
    命程序費用由伊負擔，違反強制執行法第28條規定云云。按
    強制執行之費用，以必要部分為限，由債務人負擔，並應與
    強制執行之債權同時收取；前項費用，執行法院得命債權人
    代為預納；債權人因強制執行而支出之費用，得求償於債務
    人者，得準用民事訴訟法第91條之規定，向執行法院聲請確
    定其數額，強制執行法第28條、第29條第1項分別定有明文
    。次按債務人負擔之強制執行費用，應以因強制執行所必要
    支出之費用為限，倘所支出之費用與執行程序並無關連者，
    自不得責令債務人負擔，此觀強制執行法第28條第1項之規
    定自明（最高法院85年度臺抗字76號裁定意旨參照）。又所
    謂已由債權人支出強制執行必要之費用，依同法第29條之規
    定，應係指為達到強制執行之目的，由債權人先行支出之費
    用而言。苟與強制執行無關，雖已由債權人支出，亦無由令
    債務人負擔（最高法院82年度台抗字第497號號裁定意旨參
    照）。本件強制執行程序，既因抗告人無正當理由不為一定
    之行為而遭駁回，即無法達到強制執行之目的，則抗告人先
    行支出之費用，難認與強制執行有關，自應由抗告人負擔。
    抗告人上開主張，洵屬無據。
四、綜上所述，抗告人無正當理由，二次遲誤上開執行期日致執
    行程序不能進行，則原法院司法事務官依前揭規定，駁回抗
    告人強制執行之聲請，核無不合。原審駁回抗告人異議，難
    認有何違誤，抗告意旨指摘原裁定不當，求予廢棄，為無理
    由，應予駁回。至抗告人表示欲自行拆除云云，本院仍促請
    抗告人宜審慎為之，以免侵害執行債務人之財產權，附此敘
    明。
五、據上論結，本件抗告為無理由，裁定如主文。
中　　華　　民　　國　　111 　年　　7 　　月　　29　　日
                              民事第一庭   
                                  審判長法官  甯  馨
                                  法      官  林雅莉
                                  法      官  何悅芳
以上正本證明與原本無異。
如不服本裁定應於送達後10日內向本院提出再抗告狀（須按他造
當事人之人數附繕本），並繳納再抗告費新臺幣1,000元。再為
抗告僅得以適用法規顯有錯誤為理由，並應委任律師為代理人。
如委任律師提起再抗告者，應一併繳納再抗告費。
中　　華　　民　　國　　111 　年　　7 　　月　　29　　日
                                  書  記  官  戴育婷
附註：
再抗告人之配偶、三親等內之血親、二親等內之姻親，或再抗告
人為法人、中央或地方機關時，其所屬專任人員具有律師資格並
經法院認適當者，亦得為第三審代理人。
再抗告人或其法定代理人具有律師資格者及前項情形，應於提起
再抗告或委任時釋明之。